【裁判字號】    97,簡,259
【裁判日期】    970730
【裁判案由】    偽造文書等
【裁判全文】
臺灣彰化地方法院刑事判決               97年度簡字第259號
聲  請  人  臺灣彰化地方法院檢察署檢察官
被      告  甲○○○○ ○○○.
                    （現於內政部入出國及移民署彰化專勤隊
上列被告因偽造文書等案件，經檢察官聲請簡易判決處刑（97年
度偵字第5113號），本院員林簡易庭認為不宜逕以簡易判決處刑
，移由本院刑事庭審理，嗣經被告於本院準備程序中自白犯罪，
經合議裁定逕以簡易判決處刑如下：
    主  文
甲○○○○ ○○○○（阿邦）共同行使偽造私文書，足以生損害於公眾及
他人，處有期徒刑肆月，如易科罰金以銀元佰元折算壹日，減
為有期徒刑貳月，如易科罰金以銀元佰元折算壹日。緩刑貳年
。
    事實及理由
一、事實部分：甲○○○○ ○○○○（阿邦）係柬埔寨國人，而蔡秀美（
    現由臺灣彰化地方法院檢察署檢察官另案偵查中）則係居住
    柬埔寨之臺灣人，於柬埔寨從事外籍新娘仲介之工作，甲○○○
    ○ ○○○○（阿邦）因欲前往臺灣從事工作，遂透過蔡秀美之仲
    介，先於民國（下同）94年間，在柬埔寨國境內某處，以美
    金2000元之代價，自不詳人士處取得「SEA SENG HY 」柬埔
    寨國護照（護照號碼：N0000000號）。嗣甲○○○○ ○○○○及蔡秀
    美竟共同基於行使偽造文書之犯意及未經我國內政部警政署
    入出境管理局（下稱入出境管理局，現已改為內政部入出國
    及移民署）之許可入國之犯意聯絡，先於94年5 月17日，由
    蔡秀美陪同甲○○○○ ○○○○，二人分別持蔡秀美之臺灣護照及上
    開「SEA SENG HY 」之柬埔寨護照，均自柬埔寨搭乘班機入
    境中正國際機場（現已更名為臺灣桃園國際機場）。嗣甲○○○
    ○ ○○○○即以「SEA SENG HY 」之中文「沈心莉」名義，惟因
    甲○○○○ ○○○○不識中文字，遂經由蔡秀美協助，由蔡秀美在旅
    客出境登記表上，代甲○○○○ ○○○○填寫旅客姓名為「沈心莉」
    及身分證統一號碼為N0000000號（惟旅客簽名欄【SIGNATUR
    E 】內並未簽名），以示其為「沈心莉」本人入境本國，並
    行使前開偽造之旅客出境登記表供入出境管理局查驗，經承
    辦人員於實質查驗後，誤其為「沈心莉」，使其得以非法入
    境臺灣非法打工，而足生損害我國入出境管理局對於入出境
    紀錄管理之正確性及沈心莉本人。嗣於97年3 月4 日下午4
    時30分許，因居留期限將屆，欲前往內政部入出國及移民署
    彰化縣服務站辦理展延時，為警在彰化縣員林鎮○○路○ 段
    543 巷路口處查獲，並扣得冒用之上開護照1 本，始查悉上
    情。
二、本案證據除增列「被告甲○○○○ ○○○○（阿邦）於本院準備程序
    中之自白」外，其餘均引用如附件檢察官聲請簡易判決處刑
    書之記載。
三、被告行為後，刑法第33條第5 款關於罰金刑之規定、第41條
    第1 項關於易科罰金折算標準之規定、第62條關於自首之規
    定，均已於94年2 月2 日修正公布，並同自95年7 月1 日施
    行。而現行刑法第2 條第1 項規定「行為後法律有變更者，
    適用行為時之法律。但行為後之法律有利於行為人者，適用
    最有利於行為人之法律」，即行為後法律有變更者，應為「
    從舊從輕」之比較，針對刑法修正變更之部分，自應就有利
    或不利於被告之一切相關情狀，綜其全部罪刑之結果而為比
    較，以定其應適用之法律。至緩刑之宣告，其犯罪在新法施
    行前者，新法施行後，應適用新法第74條之規定（最高法院
    95年第8 次刑事庭會議決議意旨參照）。查：
  (一)刑法第28條共同正犯規定，有所修正，舊刑法第28條原規定
    「2 人以上共同『實施』犯罪之行為者，皆為共同正犯」，
    新法修正為「2 人以上共同『實行』犯罪之行為者，皆為共
    同正犯」，將舊法之「實施」修正為「實行」。原「實施」
    之概念，包含陰謀、預備、著手及實行等階段之行為，修正
    後僅共同實行犯罪行為始成立共同正犯。是新法共同正犯之
    範圍已有限縮，排除陰謀犯、預備犯之共同正犯。新舊法就
    共同正犯之範圍固有變動，惟新舊法之規定對本案被告並無
    有利或不利之情形，仍應適用修正前之規定。
  (二)依修正前刑法第33條第5 款規定，罰金刑為一銀元以上，而
    有關銀元與新臺幣之折算標準，訂有「現行法規所定貨幣單
    位折算新臺幣條例」，規定罰金以一銀元折算三元新臺幣。
    而95年7 月1 日起，修正後刑法第33條第5 款則將罰金刑提
    高為新臺幣一千元以上，並以百元計算之，經比較前後規定
    之刑度，應以修正前之規定對被告較為有利。
  (三)修正前刑法第41條第1 項前段規定「犯最重本刑為五年以下
    有期徒刑以下之刑之罪，而受六個月以下有期徒刑或拘役之
    宣告，因身體、教育、職業、家庭之關係或其他正當事由，
    執行顯有困難者，得以一元以上三元以下折算一日，易科罰
    金。」，又被告行為時之易科罰金折算標準，修正前罰金罰
    鍰提高標準條例第2 條（現已刪除）規定，就其原定數額提
    高為一百倍折算一日，則本件被告行為時之易科罰金折算標
    準，最高以銀元三百元折算一日，經折算為新臺幣幣值後，
    為以新臺幣九百元折算為一日。而修正後刑法第41條第1 項
    前段規定「犯最重本刑為五年以下有期徒刑以下之刑之罪，
    而受六個月以下有期徒刑或拘役之宣告者，得以新臺幣一千
    元、二千元或三千元折算一日，易科罰金」，比較修正前後
    之易科罰金折算標準，以修正前之規定較有利於被告。
  (四)刑法第55條牽連犯之規定業經修正刪除，刪除後數行為將予
    分論併罰，而數罪併罰之結果較論以牽連犯裁判上一罪之情
    形為重。經比較新舊法結果，以修正前舊法之規定有利於被
    告，自應適用行為時即舊法之規定，即應依牽連犯之規定論
    處。
  (五)經綜合比較新舊法果，應以舊法（即行為時法）對被告有利
    ，自應依刑法第2 條第1 項前段規定，適用行為時之修正前
    第28條、第55條、修正前刑法第41條第1 項前段、修正前罰
    金罰鍰提高標準條例第2 條等規定，合先敘明。
四、按人民入出境，應向內政部警政署入出境管理局申請許可，
    未經許可者，不得入出境，違反者，國家安全法第6 條第1
    項設有處罰規定。又入出國及移民法於88年5 月21日制定公
    布，行政院依同法第70條規定指定自公布之同日開始施行，
    其就未經許可入出國者，於第54條設有處罰規定，經比較國
    家安全法第6 條第1 項及入出國及移民法第54條之法定刑，
    均規定為「三年以下有期徒刑、拘役或科或併科新臺幣九萬
    元以下罰金」，二者刑罰相同，且就入出國及移民法第1 條
    之立法意旨係專就入出境事項所為之規範，應優於其他法律
    而適用，而依特別法優於普通法之原則，應適用入出國及移
    民法第54條之規定。故核被告甲○○○○ ○○○○（阿邦）所為，係
    犯入出國及移民法第54條之未經許可入境罪及刑法第216 條
    、第210 條之行使偽造私文書罪。被告甲○○○○ ○○○○（阿邦）
    及蔡秀美就上揭犯行，有犯意之聯絡及行為之分擔，為共同
    正犯。又被告所犯上開各罪間，有方法結果之牽連關係，應
    依修正前刑法第55條之規定，從一重之刑法第216 條、第21
    0 條之行使偽造私文書罪論處。爰審酌被告入境之動機係為
    來臺打工，竟持他人護照入境，實有害於我國對於外籍人士
    來臺管理之正確性，然入境後除為工作而隱瞞真實身分，尚
    能遵守法紀，兼衡其犯罪所生危害，及其犯罪後態度等一切
    情狀，量處如主文所示之刑，並依修正前刑法第41條第1 項
    前段及修正前罰金罰鍰提高標準條例第2 條規定，併諭知易
    科罰金之折算標準。末查被告犯罪後，中華民國96年罪犯減
    刑條例業已制定，經總統於96年7 月4 日公布，並自同年月
    16日起生效施行，本件被告之上開犯罪時間，係在96年4 月
    24日以前，覆核無該條例所列不予減刑之情形，合於減刑條
    件，爰依該條例第2 條第1 項第3 款規定減其宣告刑二分之
    一，併諭知易科罰金之折算標準。末查被告前未受有期徒刑
    以上刑之宣告，有臺灣高等法院被告前案紀錄表一件在卷可
    稽，其為來臺工作致罹我國刑章，但權衡其犯後坦承犯行，
    堪認經此訴訟程序後，當能知所警惕，信無再犯之虞，本院
    認上開對其所宣告之刑，以暫不執行為適當，爰依刑法第74
    條第1 項第1 款規定併諭知緩刑2 年，以啟自新。扣案之「
    沈心莉」名義柬埔寨護照（護照號碼N0000000號）一本，雖
    為被告供犯罪所用之物，然並非被告所有，應係「沈心莉」
    所有，此據其承明在卷，爰不另依刑法第38條第1 項第2 款
    之規定予以宣告沒收，附此敘明。
五、依刑事訴訟法第449 條第1 項前段、第454 條第2 項，入出
    國及移民法第54條，刑法第11條前段、第2 條第1 項前段、
    修正前刑法第28條、修正前刑法第55條、修正前刑法第41
    條第1項前段，刑法第74條第1項第1款、修正刪除前罰金罰
    鍰提高標準條例第2條，中國民國96年罪犯減刑條例第2條第
    1項第3款，第7條、第9條，逕以簡易判決處刑如主文。
中    華    民    國    97    年    7     月    30    日
                        刑事第二庭    法  官  黃齡玉
以上正本證明與原本無異。
如不服本判決，應於判決送達後10日內，向本院提出上訴書狀，
上訴書狀應「敘述具體上訴理由」，並按他造當事人之人數附繕
本。「切勿逕送上級法院」。
中    華    民    國    97    年    7     月    30    日
                                      書記官  林嘉賢
中華民國刑法第216條
（行使偽造變造或登載不實之文書罪）
行使第 210 條至第 215 條之文書者，依偽造、變造文書或登載
不實事項或使登載不實事項之規定處斷。
 中華民國刑法第210條
（偽造變造私文書罪）
偽造、變造私文書，足以生損害於公眾或他人者，處5年以下有
期徒刑。


司法院資訊處製作；財團法人民間司法改革基金會備份。
